【裁判字號】    99,親,11
【裁判日期】    990409
【裁判案由】    生父死亡後之認領
【裁判全文】
臺灣板橋地方法院民事判決                99年度親字第11號
原      告  庚○○
            己○○
            戊○○
被      告  丁  ○即林金榮之.
訴訟代理人  甲○○
被      告  乙○○即林金榮之.
訴訟代理人  丙○○○
上列當事人間請求生父死亡後之認領事件，於於中華民國99年3
月25日言詞辯論終結，本院判決如下：
    主      文
被告丁○、乙○○之被繼承人林金榮（男、民國○○年○○月○○日生
、民國69年4 月15日歿）應認領原告庚○○（女、民國○○年○ 月
○○日生、身分證統一編號：Ｚ000000000號）、己○○（女、民國
○○年○ 月○○日生、身分證統一編號：Ｚ000000000號）、戊○○（
男、民國○○年○ 月○ 日生、身分證統一編號：Ｚ000000000號）為
其子女。
訴訟費用由被告負擔。
    事      實
甲、原告方面：
一、聲明：如主文所示。
二、陳述：
    被告丁○、乙○○之兄弟即被繼承人林金榮與原告生母張阿
    良在無婚姻關係下生育原告三人，嗣林金榮於民國69年4 月
    15日死亡，原告生母張阿良於81年11年2 日死亡。原告自幼
    與生父家族經常往來，逢年過節有團聚，且感情融洽，掃墓
    祭祖時皆祭拜林家祖先墓地及牌位。由於舊時法令，原告無
    從請求已歿之生父認領，而法令現已修改，為完成父母遺願
    ，俾使原告能認祖歸宗，為此，依民法第1067條第2 項規定
    ，請求被告之被繼承人林金榮應認領原告庚○○、己○○、
    戊○○為其子女。
三、證據：提出戶籍謄本7 件、除戶謄本4 件、林家祖宗墓地照
    片2 幀、林金榮與張阿良併列之神位牌照片1 幀為證，並聲
    請訊問證人即被告乙○○之子林建吉。
乙、被告方面：
一、聲明：同意原告之請求。
二、陳述：
（一）對於原告主張之事實無意見。
（二）原告確係林金榮與張阿良所生之子女，且原告長期祭拜林
      家祖先牌位及墳墓。
    理      由
一、按關於認諾及訴訟上自認或不爭執事實之效力，於第589 條
    否認子女之訴，不適用之，民事訴訟法第594 條定有明文。
    本件被告於言詞辯論期日同意原告之請求並就原告主張之事
    實為自認，揆諸首揭法條之說明，自不發生被告認諾或不爭
    執事實之效力。然法院以此自認或不爭執之情形，為其依自
    由心證判斷事實真偽之資料，於法要無違背，此自最高法院
    29年上字第56號判例意旨即可明瞭，合先敘明。
二、原告主張其等三人之生母為張阿良，被告丁○、乙○○則為
    林金榮之姊、弟，嗣林金榮、張阿良已先後於69年4 月15日
    、81年11年2 日死亡之事實，業據原告提出兩造之戶籍謄本
    及林金榮、張阿良之除戶謄本等件為證，並為被告所自認，
    應認為真實。
三、原告主張林金榮未婚，於69年4 月15日死亡時，其繼承人為
    兄弟姊妹即被告丁○、乙○○及現已死亡之林金土、林阿碧
    、林梅子，林金榮之繼承人現僅存被告二人之事實，業據原
    告提出上開戶籍謄本、除戶謄本及林金土、林阿碧、林梅子
    之除戶謄本等件為證，並為被告所不爭執，自堪信為真實。
四、原告主張其等為生母張阿良與林金榮在無婚姻關係下所生，
    原告自幼與林金榮家族經常往來，逢年過節有團聚，且感情
    融洽，掃墓祭祖時皆祭拜林家祖先墓地及牌位之事實，業據
    原告提出林家祖宗墓地照片2 幀、林金榮與張阿良併列之神
    位牌照片1 幀為證，並經證人即被告乙○○之子林建吉到庭
    證稱：「（問：原告三人的生父、生母是何人？）生父是林
    金榮、生母是張阿良」、「（問：你從小就與原告三人同住
    或相處？）沒有同住，但常在一起，原告三人與張阿良同住
    」、「（問：原告三人是否從小就與你們林家相處融洽？）
    是』、「（問：原告三人是否長期都有在祭拜林家牌位及去
    掃墓？）沒有錯」、「（問：平常原告三人與被告間如何稱
    呼？）叫被告丁○為姑姑、被告乙○○為叔叔」、「（問：
    你們林家的人都知道林金榮是原告三人的生父？）是」、「
    （問：是否知道為何當初他們沒有去辦理戶籍登記記載林金
    榮是他們的父親？）當時來不及辦理，當時他們也沒有結婚
    」、「（問：你們林家家族的人都支持原告三人來聲請本件
    ？）是」、「（問：林金榮有無結婚？有無除了原告三人之
    外的其他子女？）沒有」等語（參見本院99年3 月25日言詞
    辯論筆錄），復為被告所自認，堪信為真實。
五、按有事實足認其為非婚生子女之生父者，非婚生子女或其生
    母或其他法定代理人，得向生父提起認領之訴。前項認領之
    訴，於生父死亡後，得向生父之繼承人為之。生父無繼承人
    者，得向社會福利主管機關為之；民法第1067條第1 項、第
    2 項定有明文。次按非婚生子女在民法親屬編修正前出生者
    ，修正之民法第1067條之規定，亦適用之；民法親屬編施行
    法第10條第2 項亦定有明文。本件原告庚○○、己○○、戊○○既為其等生母張阿良與被告之兄弟林金榮在無婚姻關係
    下所生，林金榮即為非婚生子女即原告之生父。從而，原告
    依民法第1067條第2 項、第1 項之規定，訴請被告之被繼承
    人林金榮認領原告庚○○、己○○、戊○○為其子女，為有
    理由，應予准許。
六、據上論結，本件原告之訴為有理由，爰依民事訴訟法第78條
    、第85條第1 項前段，判決如主文。
中    華    民    國    99    年     4    月    9     日
                  家事法庭  法  官  郭光興
以上正本係照原本作成。
如對本判決不服，須於判決送達後20日內向本院提出上訴狀。
中    華    民    國    99    年     4    月    12    日
                            書記官  簡維萍

司法院資訊處製作；財團法人民間司法改革基金會備份。
